臺灣臺北地方法院刑事裁定
111年度提字第73號

聲  請  人  林志錡律師
被  逮捕人  洪偉傑
選任辯護人  林志錡律師
上列聲請人因被逮捕人洪偉傑涉嫌違反毒品危害防制條例案件，
經聲請人聲請提審，本院裁定如下：
    主  文
聲請駁回，洪偉傑並解返新北市政府警察局新莊分局光華派出所
。
    理  由
一、聲請意旨詳如本院卷附之「刑事提審聲請狀」所載。
二、按人民被法院以外之任何機關逮捕、拘禁時，其本人或他人
    得向逮捕、拘禁地之地方法院聲請提審；法院審查後，認為
    不應逮捕、拘禁者，應即裁定釋放；認為應予逮捕、拘禁者
    ，以裁定駁回之，並將被逮捕、拘禁人解返原解交之機關。
    提審法第1條第1項前段、第9條第1項分別定有明文。次按憲
    法第8條第1項規定：「人民身體之自由應予保障。除現行犯
    之逮捕由法律另定外，非經司法或警察機關依法定程序，不
    得逮捕拘禁。非由法院依法定程序，不得審問處罰。非依法
    定程序之逮捕、拘禁、審問、處罰，得拒絕之」。所謂逮捕
    ，係指以強制力將人之身體自由予以拘束之意；而所謂拘禁
    ，則指拘束人身之自由使其難於脫離一定空間之謂。又現行
    犯，不問何人得逕行逮捕之，刑事訴訟法第88條第1項亦有
    明文。
三、經查：
㈠、本件承辦警員即新北市政府警察局新莊分局光華派出所警員
    吳承哲，於民國111年10月15日晚上執行網路巡邏勤務時，
    因在「Grindr」上發現被逮捕人洪偉傑使用「TOP‧（火箭圖
    案）可幫/代」做為暱稱，認為有可疑，遂與被逮捕人洪偉
    傑以通訊軟體攀談，於談論間，警員吳承哲傳送「（火箭圖
    案）」之訊息予被逮捕人洪偉傑後，被逮捕人洪偉傑回稱「
    3」等語，而上開「（火箭圖案）」與「3」之訊息內容，依
    警員吳承哲之實務經驗，可高度懷疑為毒品交易之暗語，嗣
    雙方相約於同日晚上8時20分許，在臺北市○○區○○街0號「德
    立莊酒店」12樓碰面時，被逮捕人洪偉傑當場交付可疑之鋁
    箔包裝袋狀茶包予喬裝為購毒者之警員吳承哲，警員吳承哲
    乃認被逮捕人洪偉傑係涉嫌違反毒品危害防制條例第4條第6
    項、第2項販賣第二級毒品未遂罪嫌之現行犯，故將當時欲
    離開現場之被逮捕人洪偉傑壓制在地，並表明警員身分，將
    被逮捕人洪偉傑以涉犯販賣第二級毒品未遂罪嫌之現行犯予
    以逮捕等情，業據新北市政府警察局新莊分局光華派出所警
    員吳承哲到庭陳述綦詳，且有新北市政府警察局新莊分局執
    行逮捕拘禁告知本人通知書、搜索扣押筆錄、扣押物品目錄
    表、扣押物品照片、毒品初步檢驗報告書、查獲毒品案重量
    鑑定證明書、警員職務報告、被逮捕人洪偉傑與喬裝為購毒
    者之警員間通訊軟體對話內容截圖與譯文、蒐證照片等件附
    卷可參，並有扣案之安非他命1包（毛重1.18公克）足憑，
    堪認被逮捕人洪偉傑為涉犯販賣第二級毒品未遂罪嫌之現行
    犯。是本件執行機關所為逮捕、拘禁，經核其程序尚無違誤
    。
㈡、聲請人林志錡律師及被逮捕人洪偉傑雖均爭執被逮捕人洪偉
    傑本無犯罪之意思，係受警員之陷害教唆，故本件逮捕程序
    不合法云云。惟：
  ⒈按學理上所稱之「陷害教唆」，屬於「誘捕偵查」型態之一
    ，而「誘捕偵查」可區分為二種偵查類型，其一為「創造犯
    意型之誘捕偵查」，另一為「提供機會型之誘捕偵查」。前
    者，係指行為人原無犯罪之意思，純因具有司法警察權者之
    設計誘陷，以唆使其萌生犯意，待其形式上符合著手於犯罪
    行為之實行時，再予逮捕者而言，實務上稱之為「陷害教唆
    」；後者，係指行為人原已犯罪或具有犯罪之意思，具有司
    法警察權之偵查人員於獲悉後為取得證據，僅係提供機會，
    以設計引誘之方式，佯與之為對合行為，使其暴露犯罪事證
    ，待其著手於犯罪行為之實行時，予以逮捕、偵辦者而言，
    實務上稱此為「釣魚偵查」。關於「創造犯意型之誘捕偵查
    」所得證據資料，係司法警察以引誘或教唆犯罪之不正當手
    段，使原無犯罪故意之人因而萌生犯意而實行犯罪行為，進
    而蒐集其犯罪之證據而予以逮捕偵辦。縱其目的在於查緝犯
    罪，但其手段顯然違反憲法對於基本人權之保障，且已逾越
    偵查犯罪之必要程度，對於公共利益之維護並無意義，其因
    此等違反法定程序所取得之證據資料，應不具證據能力；而
    關於「提供機會型之誘捕偵查」型態之「釣魚偵查」，因屬
    偵查犯罪技巧之範疇，並未違反憲法對於基本人權之保障，
    且於公共利益之維護有其必要性，故依「釣魚」方式所蒐集
    之證據資料，非無證據能力（最高法院97年度台上字第5667
    號判決意旨參照）。
　⒉本件執行網路巡邏勤務之警員吳承哲，因在「Grindr」上發
    現被逮捕人洪偉傑使用「TOP‧（火箭圖案）可幫/代」做為
    暱稱，而該暱稱中之「（火箭圖案）」，依警員吳承哲之實
    務經驗，顯可懷疑係指毒品之暗語，「可幫/代」則暗指毒
    品交易，警員吳承哲乃以通訊軟體與被逮捕人洪偉傑攀談，
    而在雙方談論過程中，警員吳承哲傳送訊息「代...？」予
    被逮捕人洪偉傑後，被逮捕人洪偉傑回稱「要什麼」，接著
    警員吳承哲再傳送「（火箭圖案）」之訊息予被逮捕人洪偉
    傑，被逮捕人洪偉傑即回復「3」等語，有雙方之通訊軟體
    對話內容截圖及譯文附卷可佐，參酌被逮捕人洪偉傑於本院
    訊問時供稱，上開對話內容之「（火箭圖案）」，依被逮捕
    人洪偉傑之認知係指「安非他命」，而被逮捕人洪偉傑回稱
    「3」是代表「（新臺幣）3,000元」，即1公克安非他命3,0
    00元之意，堪認被逮捕人洪偉傑與警員吳承哲開始聊天對話
    之前，本即具有欲在網路上兜售毒品之意思，而警員吳承哲
    發現上情後，僅係提供機會，藉由設計引誘之方式，邀約被
    逮捕人洪偉傑出面，進而促使被逮捕人洪偉傑自曝其涉犯販
    賣第二級毒品安非他命之犯行。揆諸前揭說明，本件警員所
    為邀約被逮捕人洪偉傑見面之舉措，祇是「提供機會型之誘
    捕偵查」，尚非「陷害教唆」，應可認定。
　⒊從而，被逮捕人洪偉傑依約前往毒品交易之約定地點，並拿
    出可疑之鋁箔包裝袋狀茶包予喬裝為購毒者之警員吳承哲，
    警員吳承哲乃認被逮捕人洪偉傑係涉嫌違反毒品危害防制條
    例第4條第6項、第2項販賣第二級毒品未遂罪嫌之現行犯，
    遂將當時欲離開現場之被逮捕人洪偉傑壓制在地，並表明警
    員身分，將被逮捕人洪偉傑以涉犯販賣第二級毒品未遂罪嫌
    之現行犯予以逮捕，自難認本件承辦警員依現行犯所為之逮
    捕程序有何違法。
  ⒋至於被逮捕人洪偉傑交付可疑之鋁箔包裝袋狀茶包予喬裝為
    購毒者之警員吳承哲時，不論該裝有第二級毒品安非他命之
    茶包係警員吳承哲將被逮捕人洪偉傑壓制在地之前，就已由
    警員吳承哲將茶包拆封，抑或是警員吳承哲將被逮捕人洪偉
    傑壓制逮捕後，始由警察將茶包拆封並做毒品初步鑑驗，因
    被逮捕人洪偉傑於通訊軟體上與喬裝為購毒者之警員相互傳
    送訊息之時，依雙方對話內容，已可知悉被逮捕人洪偉傑本
    即具有欲在網路上兜售毒品之意思，且與喬裝為購毒者之警
    員吳承哲談及毒品交易之暗語即「（火箭圖案）」、「3」
    等語，均足以認定被逮捕人洪偉傑確涉有販賣第二級毒品之
    犯行。
四、綜上所述，本件聲請人聲請提審為無理由，應予駁回，並應
    將被逮捕人洪偉傑解返原解交之機關即新北市政府警察局新
    莊分局光華派出所。
五、依提審法第9條第1項後段，裁定如主文。
中　　華　　民　　國　　111 　年　　10　　月　　16　　日
                  刑事第十五庭  法　官　黃媚鵑
以上正本證明與原本無異。
如不服本裁定，應於送達後10日內，向本院提出抗告狀。
                                書記官　黃傳穎
中　　華　　民　　國　　111 　年　　10　　月　　16　　日